【裁判字號】    90,易,569
【裁判日期】    900511
【裁判案由】    偽造文書
【裁判全文】
臺灣桃園地方法院刑事判決                            九十年度易字第五六九號
    公訴人  臺灣桃園地方法院檢察署檢察官
    被  告  甲○○
右列被告因偽造文書案件，經檢察官聲請簡易判決處刑（八十九年度偵字第一五七九
七號），經本院改用通常程序審理，判決如左：
    主  文
甲○○共同明知為不實之事項，而使公務員登載於職務上所掌之公文書，足以生損害
於公眾，處罰金參仟元，如易服勞役以參佰元折算壹日。
    事  實
一、甲○○明知其本人並無出資擔任股份有限公司股東之意思，為使其友人乙○○（
    另案由臺灣臺北地方法院判決在案）能夠設立「泓福國際股份有限公司（設桃園
    縣桃園市○○路一一０號九樓，負責人乙○○，下稱泓福公司）」營業，明知其
    本人出名擔任泓福公司股東乙事，為一不實事項，竟與乙○○基於使公務員登載
    不實之犯意聯絡，於民國（下同）八十三年五、六月間，由乙○○出面委由不知
    情之會計師孟廣源，持泓福公司之設立登記資料向台灣省建設廳申請泓福公司之
    設立登記，而使台灣省建設廳之公務員將上開不實事項登載於其職務上所掌有關
    公司設立登記之公文書上，足以生損害於台灣省建設廳對公司設立登記管理之正
    確性。
二、案經臺灣臺北地方法院檢察署呈請臺灣高等法院檢察署核令移轉臺灣桃園地方法
    院檢察署檢察官偵查聲請簡易判決處刑。
    理  由
一、右揭事實業據被告甲○○迭次於偵查中及本院審理時坦承不諱，核與證人乙○○
    於偵查中及本院審理時證述之情節相符，復有臺灣臺北地方法院八十八年度訴字
    第一０四九號判決影本乙份，在卷可稽，足堪認定。被告犯行已臻明確，應予依
    法論科。
二、核被告所為，係犯刑法第二百十四條之使公務員登載不實罪。公訴人就被告上開
    犯行及起訴書犯罪事實欄（二）、（三）所載，而聲請本院桃園簡易庭簡易判決
    處刑，惟因起訴書犯罪事實欄（二）、（三）部分經本院認應受無罪之判決（詳
    後述所載），爰本件應依刑事訴訟法第四百五十一條之一第四項但書第三款、第
    四百五十二條之規定，將本件改用通常程序審理之，合先敘明。被告就所犯上開
    之罪與乙○○間，有犯意聯絡及行為分擔，為共同正犯。被告利用不知情之會設
    師孟廣源向台灣省建設廳申請上開泓福公司設立登記之犯行，為間接正犯。爰審
    酌被告明知其個人並無出資擔任泓福公司股東之真意，竟將其個人名義出借予乙
    ○○供作設立泓福公司之用，已損及台灣省建設廳對公司設立登記管理之正確性
    及被告犯罪後之態度等一切情狀，量處如主文所示之刑，並諭知易服勞役之折算
    標準，以資儆懲。
三、本件公訴意旨另以：被告另於（一）八十四年八月十日，乙○○為使羅金傳（另
    案由臺灣臺北地方法院審理）擔任泓福公司負責人及取代張福添股東等職，於八
    十四年九月二日持被告等人之出資額、股東臨時會議記錄、董事會會議記錄，向
    台灣省建設廳申請變更登記，使不知情之主管機關公務員將上開不實出資事項登
    載於職務上所掌之公司設立登記事項卡之公文書上，足以生損害於公司設立登記
    之正確性。（二）八十五年六月間，乙○○為將泓福公司之營業處所由上址變更
    至台北市，於八十五年六月十九日持被告等人出資額、股東臨時會會議記錄、董
    事會會議記錄，向台北市政府建設局申請變更泓福公司設立地址，使不知情之主
    管機關公務員將上開不實出資事項登載於職務上所掌公司設立登記事項卡之公文
    書上，亦足以生損害於公司設立登記之正確性，因認被告此部分所為，亦均涉有
    刑法第二百十四條之使公務員登載不實罪嫌云云。按「犯罪事實應依證據認定之
    ，無證據不得推定其犯罪事實」，刑事訴訟法第一百五十四條定有明文。訊據被
    告固不否認乙○○先後於右揭時地申請泓福公司上開變更事項之登記等情，惟堅
    決否認右揭犯，辯稱：伊初始僅係出借其個人名義予乙○○擔任泓福公司之股東
    而已，至於泓福公司其後之經營、管理等事項，伊均未曾參與，自無與乙○○共
    犯上開二項使公務員登載不實罪之犯行等語。經查：被告實際上並未出資，而於
    右揭時地將其個人名義出借予乙○○申請泓福公司之設立登載乙情，雖據本院認
    定如上，惟除此之外，被告對泓福公司其後之一切經營、管理事項，均未曾參與
    ，而係由乙○○個人處理、決定乙情，業據被告於本院審理時供述明確，且證人
    乙○○於本院審理時亦證稱泓福公司設立後之所有經營、管理事項，均由其個人
    決定、處理等語在卷，是縱乙○○於右揭時地另有以被告泓福公司股東之名義申
    請該公司之變更事項登記在案，揆諸上述，亦應僅係乙○○個人在經營、管理泓
    福公司之決定，而與被告無涉，則被告就乙○○此部分所為，自無任何犯意聯絡
    及行為分擔可言，至為顯然。惟公訴人竟以乙○○個人此部分所為，而認被告亦
    涉有刑法第二百十四條之使公務員登載不實罪嫌云云，核諸上述，容有誤會。此
    外，復查無其他積極事證，足認被告確有公訴人所起訴此部分之犯罪，自屬不能
    證明被告此部分之犯罪，惟因公訴人認被告此部分所犯與本院上開論罪科刑部分
    間，有連續犯之裁判上一罪關係，爰不另為無罪之諭知，附此敘明。
據上論斷，應依刑事訴訟法第二百九十九條第一項前段、第四百五十一條之一第四項
但書第三款、第四百五十二條，刑法第二十八條、第二百十四條、第四十二條第二項
，罰金罰鍰提高標準條例第一條前段、第二項，判決如主文。
本案經檢察官黃謀信到庭執行職務。
中      華      民      國     九十     年     五     月    十一    日
                          臺灣桃園地方法院刑事第四庭
                              法  官  林 晏 鵬
右正本證明與原本無異。
如不服本判決，應於判決送達後十日內向本院提出上訴狀( 應附繕本 )，上訴於
臺灣高等法院。
                              書記官  張 雅 慧
中        華        民    國   九十   年   五   月    十一    日
附錄法條：刑法第二百十四條
刑法第二百十四條
明知為不實之事項，而使公務員登載於職務上所掌之公文書，足以生損害於公眾或他
人者，處三年以下有期徒刑、拘役或五百元以下罰金。


司法院資訊處製作；財團法人民間司法改革基金會備份。
